【裁判字號】    99,消債抗,39
【裁判日期】    990924
【裁判案由】    更生事件之抗告
【裁判全文】
臺灣臺南地方法院民事裁定            99年度消債抗字第39號
抗  告  人  甲○○
代  理  人  楊淑惠律師
上列抗告人因聲請更生事件，對於民國99年7月14日本院99年度
消債更字第29號裁定提起抗告，本院裁定如下：
    主  文
原裁定廢棄。
抗告人甲○○自民國九十九年九月二十四日十七時起開始更生程
序，並命司法事務官進行本件更生程序。
    理  由
一、抗告人於原審聲請意旨略以：抗告人因消費借貸、信用卡或
    現金卡契約，對金融機構負有債務達新台幣（下同）6,139,
    306元，因有不能清償債務情事，前已提出債權人清冊，依
    中華民國銀行公會會員辦理消費金融案件無擔保債務協商機
    制，以書面向最大債權金融機構台東企銀請求共同協商債務
    清償方案，經協商成立，抗告人應按月清償49,000元。然抗
    告人每月所得約52,199元，扣除必要生活費用及扶養費用後
    ，已不足履行債務清償方案。抗告人實有不可歸責於己之事
    由致履行協議有重大困難。抗告人所負無擔保或無優先權之
    債務總額未逾1,200萬元，復未經法院裁定開始清算程序或
    宣告破產，爰依法聲請更生等語。
二、原裁定意旨略以：抗告人於民國96年間每月所得薪資約50,5
    91元，扣除必要生活費用19,658元後，雖不足以履行台東企
    銀所提出月付49,000元之協商方案，然抗告人嗣後於97年7
    月與中國信託銀行成立個別協商，約定每月償還7,909元。
    目前抗告人共積欠金融機構債務4,517,306元，其中中國信
    託銀行之債務為976,743元，約佔全部債務22％，若其他債
    權銀行比照中國信託銀行協商條件，則抗告人依個別協商一
    致性方案，每月繳款總額約為35,950元（計算式：7,909÷2
    2％＝35,950）。抗告人97年9月至12月間薪資收入為202,77
    0元，平均薪資為50,693元，扣除其個人及次子必要生活費
    用14,744元後餘35,949元，尚足履行上開個別一致性協商方
    案繳款總額，難謂有不可歸責於己之事由。
三、抗告意旨略以：抗告人每月收入50,693元，扣除個人及2名
    子女之必要生活費用19,659元後，已不足以履行協商金額每
    月35,950元。況且抗告人所積欠之債務總額係6,139,306元
    ，非僅為4,517,306元。蓋4,517,306元係積欠金融機構債權
    人之債務總額，惟抗告人尚積欠台新資產管理股份有限公司
    （下稱台新資產公司）398,000元、良京實業股份有限公司
    （下稱良京公司）961,000元、匯誠第一資產管理股份有限
    公司（下稱匯誠公司）263,000元，共計1,622,000元，若上
    開資產管理公司債務比照中國信託銀行提出之協商方案，按
    180期償還，抗告人顯係無法負擔，抗告人實有不能清償之
    情事，為此依法提起抗告，請求廢棄原裁定等語。
四、經查：
（一）按債務人不能清償債務或有不能清償之虞，且無擔保或無
      優先權之債務總額未逾1,200萬元者，於法院裁定開始清
      算程序或宣告破產前，得向法院聲請更生。法院開始更生
      程序之裁定，應載明其年、月、日、時，並即時發生效力
      ，消費者債務清理條例第3條、第42條第1項、第45條第1
      項定有明文。
（二）抗告人主張其除積欠金融機構債務總額4,517,306元，尚
      積欠台新資產公司398,000元、良京公司961,000元、匯誠
      公司263,000元，共計1,622,000元等語。經查，抗告人目
      前積欠台新資產公司952,535元、匯誠公司416,457元、良
      京公司1,052,622元，共計2,421,614元，有台新資產公司
      99法字第60019號函、匯誠公司陳報狀、良京公司陳報狀
      各1份在卷足憑，抗告人主張其除積欠金融機構4,517,306
      元外，尚積欠台新資產公司、匯誠公司及良京公司債務，
      自堪採信。
（三）抗告人主張其目前平均每月收入為55,341元（98年3月至9
      9年2月之平均收入），負債總額為6,938,920元，均為無
      擔保或無優先權之債務，名下財產僅有汽車一輛。抗告人
      曾於消費者債務清理條例施行前，與各債權銀行就無擔保
      債務成立協商，約定總債務分180期，每月償還49,000元
      。嗣於97年7月與最大債權金融機構中國信託銀行成立個
      別協商一致性方案，約定債務分180期，每月應繳7,909元
      。抗告人僅係一般消費者，未曾從事營業之事實，業據提
      出財政部台灣省南區國稅財產歸屬資料清單、財政部台灣
      省南區國稅局95年度、96年度、97年度綜合所得稅各類所
      得資料清單、債權人清冊、財產及收入狀況說明書、財團
      法人金融聯合徵信中心當事人查詢個人資料（信用報告）
      、個別協商一致性方案協議書為證，堪認抗告人確已達不
      能清償債務或有不能清償之虞之程度。
（四）按債務人對於金融機構因消費借貸、自用住宅借款、信用
      卡或現金卡契約而負債務，在聲請更生或清算前，應提出
      債權人清冊，以書面向最大債權金融機構請求協商債務清
      償方案，並表明共同協商之意旨。債務人與金融機構協商
      成立者，不得聲請更生或清算。但因不可歸責於己之事由
      ，致履行顯有重大困難者，不在此限，消費者債務清理條
      例第151條第1、5項定有明文。抗告人雖曾於消費者債務
      清理條例施行前，與各債權銀行就無擔保債務成立協商，
      約定每月償還49,000元，然抗告人98年3月至99年2月薪資
      收入為664,088元，平均每月收入約55,341元（計算式：6
      64,088÷12＝55,341，元以下四捨五入），有東陽實業廠
      股份有限公司99年3月17日（99）東陽茂字第60號函檢附
      薪資表1份附於原審卷可佐。而台灣省99年每月每人最低
      生活費係9,829元，有內政部歷年最低生活費一覽表1份可
      稽，抗告人每月所領之薪資扣除其最低生活費9,829元後
      ，賸餘45,512元（55,341－9,829＝45,512），已不足支
      付其之前與各債權銀行就無擔保債務成立協商所約定每月
      應償還之49,000元。
（五）抗告人雖於97年7月與中國信託銀行成立個別協商一致性
      方案，約定分180期，每月繳款金額7,909元，惟查，抗告
      人共積欠金融機構債務4,517,306元，其中中國信託銀行
      之債務為976,743元，約佔全部債務22％，若其他債權銀
      行比照中國信託銀行協商條件，則抗告人依個別協商一致
      性方案，每月繳款總額約為35,950元（計算式：7,909÷2
      2％＝35,950）。此外，抗告人尚積欠台新資產公司952,5
      35元、匯誠公司416,457元及良京公司1,052,622元，共計
      2,421,614元，業如前述，若上開資產管理公司之債務比
      照上開金融機構個別協商一致性方案，按180期償還，抗
      告人每月尚須償還上開資產管理公司共13,453元（計算式
      ：2,421,614÷180＝13,453，元以下四捨五入）。抗告人
      目前每月收入約55,341元，扣除其個人每月最低生活費9,
      829元後，已不足支付每月應償還金融機構35,950元及資
      產管理公司13,453元。因此抗告人主張其係因上開不可歸
      責於己之事由，致履行與債權銀行成立之協議顯有重大困
      難，堪予採信。
五、綜上所述，抗告人僅係一般消費者，並未從事營業，其已達
    不能清償債務或有不能清償之虞之程度，其中無擔保或無優
    先權之債務，在1,200萬元以下，之前雖與各債權銀行達成
    協議，但因不可歸責於己之事由，致履行上開協議顯有重大
    困難，且未經法院裁定開始清算程序或宣告破產，又查無消
    費者債務清理條例第6條第3項、第8條或第46條各款所定駁
    回更生聲請之事由存在，則抗告人聲請更生，應屬有據。原
    裁定駁回抗告人更生之聲請，尚有未洽，抗告意旨指摘原裁
    定不當，求予廢棄，為有理由，應由本院將原裁定廢棄，並
    裁定抗告人甲○○自99年9月24日17時起開始更生程序。又
    按法院裁定開始更生或清算程序後，得命司法事務官進行更
    生或清算程序，必要時得選任律師、會計師或其他適當之自
    然人或法人一人為監督人或管理人，消費者債務清理條例第
    16 條第1項定有明文。本件抗告人聲請更生既經准許，爰並
    依上開規定裁定命司法事務官進行本件更生程序。
六、據上論結，本件抗告為有理由，依消費者債務清理條例第15
    條，民事訴訟法第492條、第78條，裁定如主文。
中    華    民    國    99    年     9     月    24   日
                  民事第二庭    審判長法  官  李杭倫
                                      法  官  翁金緞
                                      法  官  蘇正賢
以上正本係照原本作成
本件不得再抗告
本裁定已於99年9月24日17時公告。
中    華    民    國    99    年     9     月    24   日
                                      書記官  陳美萍

司法院資訊處製作；財團法人民間司法改革基金會備份。
